【裁判字號】    89,易,354
【裁判日期】    890517
【裁判案由】    業務侵占
【裁判全文】
臺灣高雄地方法院刑事判決                          八十九年度易字第三五四號
    公  訴  人  臺灣高雄地方法院檢察署檢察官
    被      告  乙○○
右列被告因業務侵占案件，經檢察官提起公訴（八十八年度調偵字第七０號），本院
判決如左：
    主  文
乙○○意圖為自己不法之所有，而侵占對於業務上所持有之物，處有期徒刑柒月。緩
刑貳年。
    事  實
一、乙○○於民國八十八年三月間起，擔任甲○○○○事業有限公司業務員，負責安
    裝磁化原理活水器、收取貨款等業務，並因此持有甲○○○○事業有限公司所交
    付供安裝活水器之工具一批︵內有電鑽、起子、板手等物），竟意圖為自己不法
    所有，於八十八年六月初未辦理離職手續，即未至甲○○○○事業有限公司上班
    ，並變易其原持有之意思為所有之意思，將前開工具一批侵占入己。殆八十八年
    十月間，甲○○○○事業有限公司對乙○○提出業務侵占告訴，乙○○始將該工
    具一批交還。
二、案經甲○○○○事業有限公司代表人賴東興訴請台灣高雄地方法院檢察署檢察官
    偵查起訴。
    理  由
一、訊據被告乙○○固不否認在告訴人甲○○○○事業有限公司擔任安裝活水器業務
    員，並因此持有安裝活水器之工具一批，惟矢口否認有業務侵占犯行，辯稱：安
    裝活水器的工具伊放在車上，因為忘了，才未還給金昇鋒公司云云。惟查，右揭
    事實，業據告訴人甲○○○○事業有限公司代表人賴東興指述綦詳，且工具一批
    既與被告之工作密切有關，又係放置在其平日所駕駛之自用小客車上，當非不常
    使用或隱蔽之物可比，被告豈有遺忘不知繳還告訴人，甚且時間長達四個多月之
    理，顯見被告於離職後，已變易其原持有之意思為所有之意思，視前開工具一批
    為其所有而侵占入己無疑，其前開辯解為事後圖卸刑責之詞，不足採信。是本件
    事證已明，被告犯行洵堪認定。
二、查被告任職於告訴人公司，擔任安裝活水器工作，並因此持有安裝之工具一批，
    係屬從事業務之人，其將業務上所持有之工具一批，變易持有為所有，核係犯刑
    法第三百三十六條第二項之業務侵占罪。爰審酌被告侵占之工具一批，價值非高
    ，且已將工具歸還告訴人，此業經告訴人代表人賴東興供明在卷，惟犯後飾詞否
    認犯行等一切情狀，量處如主文所示之刑。又被告並無前科，此有台灣高雄地方
    法院檢察署刑案資料查註紀錄表、本院被告院內索引卡紀錄表及台灣高等法院被
    告全國前案紀錄表附卷可按，其於本件犯行後，除歸回工具一批外，並與告訴人
    達成民事和解，此有卷附和解書可稽，本院認被告經此偵、審論罪科刑程序，當
    知所警惕，信無再犯之虞，前開宣告之刑，以暫不執行為適當，併宣告緩刑二年
    ，以啟自新。
三、公訴意旨另以：被告基於意圖為自己不法所有之概括犯意，利用業務之便，連續
    於八十八年五月十三日、二十一日，將收取自客戶之貨款各三千五百元侵占入己
    ，因認被告另涉犯刑法第三百三十六條第二項之業務侵占罪嫌。惟訊據被告堅決
    否認有侵占貨款七千元之犯行，辯稱：因八十八年五月十三日、二十一日，伊駕
    駛的自用小客車故障，所以貨款拿去修車子，伊有事先向金昇鋒公司會計報備，
    可能會計沒有向老闆說，才引起誤會等語。經查，告訴人允許所屬業務員於每日
    收取貨款，經報備後，先行借用所收取之款項，此業經告訴人代表人賴東興供明
    在卷，且被告亦提出八十八年五月十三日、二十一日修理其所有車牌號碼ＹＫ─
    六八四七號自用小客車之收據二張為證，復為告訴人代表人賴東興所不爭執，顯
    見被告前開辯解可信；是被告既已先行報備欲借用所收得之貨款，自無侵占可言
    ，既不能證明被告犯罪，本應為無罪之諭知，惟公訴人認此部分與前開有罪部分
    ，有連續犯之裁判上一罪關係，爰不另為無罪之諭知，併此敘明。
據上論斷，應依刑事訴訟法第二百九十九條第一項前段，刑法第三百三十六條第二項
、第七十四條第一款，罰金罰鍰提高標準條例第一條前段，判決如主文。
中      華      民      國    八十九    年      五      月     十七     日
                                  臺灣高雄地方法院刑事第一庭
                                      法  官  曾  逸  誠
右正本證明與原本無異。
如不服本判決，應於判決送達後十日內，向本院提出上訴狀。
                                      書記官    許玉城
中    華    民    國      八十九      年      五      月      十七      日
附錄法條：
刑法第三百三十六條第二項
對於業務上所持有之物，犯前條第一項之罪者，處六月以上五年以下有期徒刑，得併
科三千元以下罰金。


司法院資訊處製作；財團法人民間司法改革基金會備份。
